臺灣高等法院交通事件裁定　　　　　　100年度交抗字第724號
抗　告　人
即受處分人　徐基增
上列抗告人因違反道路交通管理處罰條例案件，不服臺灣士林地
方法院，中華民國一百年五月二十日所為裁定（一００年度交聲
字第一一二號），提起抗告，本院裁定如下：
    主  文
抗告駁回。
    理  由
一、原裁定略以：本件抗告人即受處分人徐基增於民國九十九年
    十月一日下午十六時四十分許，駕駛車號五二三０─ＱＤ號
    自用小客車行經台二線十四．八五公里處（往淡水方向），
    因限速六十公里、經測時速九十公里、超速三十公里之違規
    ，為新北市政府警察局淡水分局執勤員警依採證照片據以逕
    行舉發等事實，業據執勤員警陳昶良於原審調查時證述在卷
    ，復有新北市政府警察局舉發違反道路交通管理事件通知單
    （北縣警交字第ＣＴ0000000號）、交通部公路總局
    臺北區○○○○○道路交通管理事件裁決書（北監自裁字第
    裁四０─ＣＴ0000000號）附卷可稽．從而，原處分
    機關依據道路交通管理處罰條例第四十條、第六十三條第一
    項第一款之規定，裁處受處分人罰鍰新臺幣（下同）一千八
    百元，並記違規點數一點，核無違誤，受處分人之異議為無
    理由，應予駁回等語。
二、抗告意旨略以：（一）用路人固須遵守速限規定，惟因人之
    注意力僅能保持短時間為人類正常之生理表現，因此才有立
    法明定須有警告標示以提醒用路人謹守速限之規定，以本案
    案發段而言，係用路人經常容易發生超速現象之地點，警方
    才會埋伏在此照像，警方應更該在此設警告標示才對；（二
    ）警方提供給法院之照片與測速器之像片情景，明眼人一眼
    即可判斷是完全不同，因此警方提供設立警告標示彩色照片
    雖顯示彩色照片日期時間，但不能證明確實為當時所拍攝，
    故應請警方提供歷年同時段該路段附近設有固定警告標示測
    速器之單位時間平均超速案件數量與本案機動照相超速案件
    數量做一比較，即可科學公正合理明瞭本案有無設警告標示
    ，為此聲明異議云云。
三、按「汽車駕駛人，行車速度，超過規定之最高時速者，處新
    臺幣一千二百元以上二千四百元以下罰鍰」、「汽車駕駛人
    有道路交通管理處罰條例第四十條情形者，除依原條款處罰
    鍰外，並予記違規點數一點」，道路交通管理處罰條例第四
    十條、第六十三條第一項第一款分別定有明文。次按「汽車
    駕駛人之行為經以科學儀器取得證據資料證明其行為違規者
    ，得逕行舉發，而逕行舉發，以汽車所有人為被通知人製單
    舉發」，道路交通管理處罰條例第七條之二第一項第七款、
    第四項亦有明文規定。
四、經查：
（一）受處分人徐基增於九十九年十月一日下午十六時四十分許
      ，駕駛車號五二三０─ＱＤ號自用小客車，行經速限為每
      小時六十公里之台二線十四．八五公里處（往淡水方向）
      ，經警依採證照片舉發有「限速六十公里，經測時速九十
      公里，超速三十公里、（二十公里以上未滿四十公里）」
      之違規等情，業經證人即舉發之新北市政府警察局淡水分
      局交通分隊員警陳昶良於原審調查時證述無訛，並有新北
      市政府警察局舉發違反道路交通管理事件通知單（北縣警
      交字第ＣＴ0000000號）、交通部公路總局臺北區
      監理所違反道路交通管理事件裁決書（北監自裁字第裁四
      ０─ＣＴ0000000號）附卷可稽，是受處分人徐基
      增確有於上揭時間、地點，超速違規之事實。
（二）抗告意旨雖以：此路段因用路人經常發生超速違規，故警
      方應更該在此設警告標示才對，否則縱使受處分人徐基增
      駕車超速亦不能認係違規云云，惟按道路交通管理處罰條
      例第七條之二第三項雖規定，對於行車速度超過規定之最
      高速限或低於規定之最低速限之違規行為，採用固定或非
      固定式科學儀器取得證據資料證明者，於一般道路須至少
      於一百公尺，於高速公路、快速公路須至少於三百公尺前
      ，明顯標示之，然上開規定係因考量行政機關處罰違規超
      速之行為，其目的並不在於處罰本身，乃係欲透過此舉而
      促使駕駛人能夠遵守速限規定，進而保障路人及行車安全
      ，故要求交通及警政單位，在一定距離前樹立警告標示，
      以提醒駕駛人更加注意遵守速限規定，惟駕駛人駕車應遵
      守交通速限，除為法定之義務外，並為最基本之交通常識
      與行車規範，自不因上開條文之增訂而有所減輕，亦無所
      謂無警告標誌之警告即得任意超速之信賴利益可言，是以
      執法單位若確實採取相當之提醒措施，使駕駛人能預見前
      方有測速照相儀器之可能，而得適時將速度維持在法定速
      限內，即應認該超速取締已符合正當法定程序之要求；另
      依道路交通管理處罰條例第四條第二項之規定亦授權行政
      機關，對於道路交通標誌之指示、標示方式、設置基準及
      設置地點等事項制定規則，以執行道路交通管理、維護交
      通秩序、確保交通安全等工作，故行政機關依據當地之交
      通流量、人口密集程度、巷道之路面寬窄、行車車道數目
      等因素考量所依法設置之道路交通標誌，除有重大明顯瑕
      疵或其他違法情形外，一般用路人自始均即有應予遵守之
      義務，是前揭抗告意旨，顯無理由。
（三）另抗告意旨又以：警方提供給法院之照片與測速器之像片
      情景，明眼人一眼即可判斷是完全不同，因此警方提供設
      立警告標示彩色照片雖顯示彩色照片日期時間，但不能證
      明確實為當時所拍攝云云，惟依本件執勤員警陳昶良於九
      十九年十月一日執行違規取締勤務時，就「常有測速照相
      」、「速限六十公里」之告示牌即上開號誌已先行照相，
      業據證人陳昶良於原審調查時證述無誤（詳原審卷第二四
      頁背面至第二五頁稱：「（問：本案有無其他證據提出可
      供本院參考？）庭提九十九年十月一日十五點五分、十五
      點六分、十四點五十七及時間不詳照片影本、及取締違規
      照片影本。（問：提示舉發通知單，本件是否你製單舉發
      ？是否還有印象？）是我採證的沒錯。（問：請說明舉發
      經過？）當天我是執行測速照相勤務，我都會在測速地點
      至少前壹佰公尺設立前有測速照相的警告標誌，我設置後
      就拍照存證，也就是今日庭呈照片編號１─４，之後我架
      設機子，之後執行採證的程序。」等語），而當日雖天氣
      晴朗，且各張採證照片上之路面均屬乾燥，惟警車前方確
      有一灘水窪，核與取締照片上車號五二三０─ＱＤ號自用
      小客車右後方水窪之大小、形狀相符，有前揭照片存卷可
      參，足見該等照片均係同一日所拍攝無訛，則執勤員警陳
      昶良係於有擺設超速警告標誌後，始依規定取締超速甚明
      ，是受處分人徐基增辯稱：警方提供給法院之照片與測速
      器之像片情景，明眼人一眼即可判斷是完全不同，因此警
      方提供設立警告標示彩色照片雖顯示彩色照片日期時間，
      但不能證明確實為當時所拍攝云云，實無法採憑。又本件
      並無任何積極證據足以證明該執勤警員之舉發係屬虛偽，
      或使人足信警員有何不可採之品性證據或前科證據存在，
      受處分人亦未提出該名執勤警員之舉發確屬不實之相關證
      據以供調查，尚難僅憑受處分人徐基增認警員陳昶良所提
      之照片自認與當日不符，即認本件有濫行取締之情事，則
      執勤警員本其維護交通秩序安全職責所為之依法舉發，自
      應受到合法正確之推定。況證人陳昶良新北市政府警察局
      淡水分局交通分隊警員，與受處分人間素昧謀面又無怨懟
      ，實無甘冒刑法上刑度為七年以下有期徒刑之偽證罪責，
      故為編織不實舉發之原因及理由，是受處分人徐基增前揭
      抗告內容，自無理由。綜上，本件受處分人徐基增違規事
      實明確，原審因認原處分機關分別依道路交通管理處罰條
      例第四十條、第六十三條第一項第一款之規定，裁處受處
      分人罰鍰一千八百元，並記違規點數一點，核無違誤，而
      駁回受處分人於原審之異議，揆諸前揭之規定，並無不當
      ，受處分人之抗告為無理由，應予駁回。
五、依道路交通管理處罰條例第八十九條，道路交通案件處理辦
    法第二十五條，刑事訴訟法第四百十二條，裁定如主文。
中    華    民    國   100    年    6     月    27    日
                  刑事第十八庭審判長法  官  吳鴻章
                                    法  官  林銓正
                                    法  官  曾淑華
以上正本證明與原本無異。
不得再抗告。
                                    書記官  王增華
中    華    民    國   100    年    6     月    27    日